【裁判字號】    98,訴,986
【裁判日期】    990831
【裁判案由】    偽造文書等
【裁判全文】
臺灣臺北地方法院刑事判決               98年度訴字第986號
公  訴  人  臺灣臺北地方法院檢察署檢察官
被      告  甲○○
上列被告因偽造文書等案件，經檢察官提起公訴（九十七年度偵
字第二三八四六號），本院判決如下：
    主    文
甲○○共同行使偽造公文書，足以生損害於公眾及他人，處有期
徒刑壹年貳月。偽造之「臺灣臺北地方法院檢察署刑事傳票」上
偽造之「臺灣臺北地方法院檢察署印」、「檢察官周士榆」、「
書記官康敏郎」印文各壹枚、偽造之「臺北地檢署監管科收據」
上偽造之「臺灣臺北地方法院檢察署印」、「檢察官周士榆」、
「書記官康敏郎」印文各壹枚、偽造之「臺灣臺北地方法院檢察
署印」、「檢察官周士榆」、「書記官康敏郎」印章各壹個、扣
案之行動電話拾具及行動電話門號ＳＩＭ卡貳拾壹張均沒收。
    犯罪事實
一、甲○○〔綽號小寶（起訴書誤載為綽號小賓）或ＱＱ〕明知
    乙○○（綽號「丁丁」、「奶奶」，現為本院通緝中）所受
    僱之真實姓名、年籍均不詳，綽號「經理」或「白老闆」之
    成年男子（起訴書誤載為綽號「眼鏡」成年男子）為橫跨大
    陸地區與臺灣地區之成年詐欺集團所屬成員，且前開綽號「
    經理」之成年男子所屬詐欺集團之詐欺模式為：先由在大陸
    地區之該詐欺集團成員假冒公務機關名義，撥打電話予不特
    定之臺灣地區民眾，要求不特定人提領款項配合其所偽稱之
    辦案需求，俟電話接聽話者陷於錯誤而同意交付款項時，在
    大陸地區之該詐欺集團成員旋即傳真電話接聽者之資料予乙○○，由乙○○攜帶偽造之公署公文、關防、印章及證件，
    以法院指派之科員前來取款為由，向受詐欺之電話接聽者收
    取款項，事成之後將給付所收取之詐欺款項百分之二、百分
    之三予開車及領款之車手作為報酬，乙○○於收取車手所交
    回之詐欺款項後，依前開綽號「經理」之成年男子指示，經
    由地下通匯管道，將詐欺款項匯往大陸地區之該詐欺集團成
    員指定帳戶內，並抽取詐欺款項百分之二作為報酬，竟仍於
    民國九十六年十二月間某日，受乙○○之邀集，加入上開詐
    欺集團擔任車手工作，並與乙○○、前開綽號「經理」之成
    年男子及上開詐欺集團所屬其他成年成員（包括真實姓名、
    年籍均不詳，假冒「戶政事務所人員」之成年女子、假冒「
    臺中刑警隊刑警林中正」、「臺北地檢署檢察官周士榆」之
    成年男子等人）共同基於意圖為自己不法之所有、假冒公務
    員僭行職權及行使偽造公文書之犯意聯絡，於九十七年三月
    六日上午九時許，在不詳地點，先由一名該詐欺集團成年女
    性成員假借「戶政事務所人員」名義，撥打電話予丙○○，
    向丙○○佯稱：你的身分證被通緝犯盜用向銀行開戶，並利
    用該帳戶詐騙他人財物，你涉嫌洗錢防制法，臺中刑警隊的
    林中正刑警在找你，通知你出庭，都聯絡不到你，今天要拘
    提你等語，復將該通電話轉接一名該詐欺集團成年男性成員
    ，由該名詐欺集團成年男性成員假借「臺中刑警隊刑警林中
    正」名義，僭越其職權，向丙○○佯稱：我們有查獲一個重
    大詐欺犯叫李文新的，你認不認識他？你不認識他，為什麼
    他用你的帳戶開戶洗錢，這件事情很嚴重，臺北有一個檢察
    官周士榆正在調查，又傳不到你，我看你聯絡一下檢察官看
    怎樣處理等語，並傳真該詐欺集團成年成員於不詳時間、地
    點，偽造之「臺灣臺北地方法院地檢署刑事傳票」之公文書
    一紙〔其上蓋有該詐欺集團成年成員於不詳時間、地點，偽
    造之「臺灣臺北地方法院檢察署印」之公印一枚及「檢察官
    周士榆」、「書記官康敏郎」之職名章各一枚，並填載丙○○個人年籍資料、案號案由為「股別：端（股）九六（年度
    ）中檢（字）第0000000號，違反第一百零九條第三
    項洗錢防治法及一百十九條第四項非法擾亂金融秩序」、應
    到時間為「九十六年七月二十五日下午三時零分」、應到處
    所為「臺北市○○街○段二六號」、待證之事由為「聯邦銀
    行臺中分行」、備註「抗傳則拘」等字語〕予丙○○而行使
    之，再將該通電話轉接另名詐欺集團成年男性成員，由另名
    詐欺集團成年男性成員假借「臺北地檢署檢察官周士榆」名
    義，僭越其職權，向丙○○佯稱：為何我傳你不到，你若是
    再不到，我就叫法警去拘提你，把你關起來等語，經丙○○
    不疑有他而向前揭假冒「臺北地檢署檢察官周士榆」之成年
    男子苦苦哀求後，前揭假冒「臺北地檢署檢察官周士榆」之
    成年男子即向丙○○佯稱：不然我替你想到辦法，經我查證
    ，你遭查扣之銀行帳號內尚有新臺幣（下同）四十七萬元等
    語，丙○○旋即在電話中向上開假冒「臺北地檢署檢察官周
    士榆」之成年男子陳稱：沒有啊！我退休了，只有富邦銀行
    有一筆定存一百萬元，沒有其他存款等語後，該假冒「臺北
    地檢署檢察官周士榆」之成年男子旋即向丙○○佯稱：你必
    須提出八成八十萬元現金出來做為法院檢察署的保證金，我
    要聯絡監管科的人去跟你收錢，等一下行動電話不要掛斷，
    也不可以聯絡他人，依法院的規定，這是保密的，若是讓第
    三人知道，你就要去關了等語，致使丙○○一時驚慌未及查
    證而陷於錯誤，於同日上午十時許，依其指示先前往位在臺
    北市松山區○○○路○段一六三之一號之臺北富邦商業銀行
    股份有限公司民生分行內，臨櫃提領八十萬元現金，復前往
    位在臺北市松山區○○○路○段二○○號之臺北市松山區民
    權國民小學前等候；前揭在大陸地區之該詐欺集團成年成員
    見丙○○業已受騙，旋即通知並傳真該詐欺集團成年成員於
    不詳時間、地點，偽造之「臺北地檢署監管科收據」之公文
    書一紙〔其上蓋有偽造之「臺灣臺北地方法院檢察署印」之
    公印一枚及「檢察官周士榆」之職名章一枚，並填載案號為
    「九十六年度金字第0000000號」、申請日期為「九
    十七年三月六日」、主旨為「一、茲收到受分案申請人丙○○，身分證字號：（Ｚ000000000）受監管清查，
    新臺幣捌拾萬元整」等字語〕之公文書一紙予乙○○，由乙○○派遣並交付上開偽造之「臺北地檢署監管科收據」影本
    一紙予甲○○，甲○○於同日下午三時三十分許，依在大陸
    地區之該詐欺集團成年成員指示，攜帶上開偽造之「臺北地
    檢署監管科收據」影本一紙，前往位在臺北市松山區○○○
    路○段一六號之地中海水族館前，假冒臺灣臺北地方法院檢
    察署監管科人員，僭越其職權，交付上開偽造之「臺北地檢
    署監管科收據」影本一紙予丙○○而行使之，致使丙○○陷
    於錯誤，依上開假冒「臺北地檢署檢察官周士榆」之成年男
    子指示，將所領取之八十萬元現金交付予甲○○，足以生損
    害於臺灣臺北地方法院檢察署、檢察官周士榆及書記官康敏
    郎對外行使公文書之正確性、司法公信力及丙○○。嗣丙○○發覺受騙而報警處理，臺北市政府警察局松山分局員警於
    九十九年三月二十七日先循線查獲甲○○、乙○○人涉犯另
    案行使偽造公文書等犯行，並於九十七年三月二十九日下午
    四時三十分許，持本院法官核發之搜索票前往甲○○、乙○○斯時位在桃園縣中壢市○○街二六七巷九號十一樓居所執
    行搜索，並當場扣得甲○○所有中國信託商業銀行匯款申請
    書二張、國泰世華商業銀行匯出匯款回條一張、兆豐國際商
    業銀行國內匯款申請書一張、合作金庫銀行匯款申請書回條
    聯（二）一張、臺灣中小企業銀行匯款申請書（匯款人證明
    聯）一張、玉山銀行入戶電匯匯款回條一張、中華郵政股份
    有限公司平鎮山仔頂郵局甲○○帳戶郵政存簿儲金簿存摺一
    本、中國信託商業銀行中壢分行甲○○臺幣帳戶存款存摺一
    本、郵政儲金金融卡一張、中國信託商業銀行提款卡一張、
    鄧靖騏之門診手術預約單一張、鄧靖騏之中華民國交通部製
    發汽車駕駛執照一張、臺北富邦銀行現鈔紙袋四個、便條紙
    二張、現金六萬五千元及乙○○所有房屋租賃契約書一本、
    空白商業本票二本、郵局現鈔紙袋一個、行動電話十三具、
    行動電話門號ＳＩＭ卡二十一張、中國信託商業銀行中壢分
    行乙○○臺幣帳戶存款存摺一本、聯邦商業銀行健行分行乙○○綜合存款存摺一本、中國信託商業銀行提款卡一張、聯
    邦商業銀行提款卡一張、中國信託客戶交易明細表四張、臺
    新銀行自動櫃員機交易明細表一張、信用卡簽卡單一張、中
    國信託商業銀行代收票據明細表一張、臺灣桃園地方法院收
    受刑事保證金通知一張、陳癸宇收受款項收據一張、筆記本
    一本、農會超市手提袋一個、黃安夫之中華民國身分證影本
    一張、森中軍之中華民國身分證影本一張、鄭湧諶之中華民
    國身分證影本一張、本票十張、九十七年三月、四月之月曆
    二張及現金六十七萬二千六百元等物，復於報請臺灣臺北地
    方法院檢察署檢察官偵查後循線清查，經丙○○出面指認，
    始查知上情。
二、案經臺北市政府警察局松山分局報請臺灣臺北地方法院檢察
    署檢察官偵查起訴。
    理    由
壹、證據能力部分：
  一、查本案被告甲○○所為不利於己之陳述，並無出於強暴、
      脅迫、利誘、詐欺、疲勞訊問、違法羈押或其他不正之方
      法，亦非違反法定障礙事由經過期間不得訊問或告知義務
      之規定而為，依刑事訴訟法第一百五十六條第一項、第一
      百五十八條之二規定，應認有證據能力。
  二、按被告以外之人於偵查中向檢察官所為之陳述，除顯有不
      可信之情況者外，得為證據，刑事訴訟法第一百五十九條
      之一第二項定有明文。查，同案被告乙○○、告訴人丙○○於九十七年五月十六日、十一月二十八日偵查中分別以
      證人身分具結向檢察官所為之證述，均查無何顯不可信之
      情況，依刑事訴訟法第一百五十九條之一第二項規定，均
      得為證據。
  三、次按被告以外之人於審判外之言詞或書面陳述，除法律有
      規定者外，不得作為證據；法院或檢察官得囑託醫院、學
      校或其他相當之機關、團體為鑑定，或審查他人之鑑定，
      並準用第二百零三條至第二百零六條之一規定；其須以言
      詞報告或說明時，得命實施鑑定或審查之人為之，刑事訴
      訟法第一百五十九條第一項、第二百零八條第一項分別定
      有明文。是法院或檢察官依刑事訴訟法第二百零八第一項
      之規定，囑託鑑定機關所出具之鑑定報告，應屬刑事訴訟
      法第二百零六條第一項之鑑定報告，為傳聞法則之例外，
      而囑託包括檢察官直接囑託及概括指定而由警察機關逕送
      鑑定之情形。經查，內政部警政署刑事警察局於本案審理
      時，受本院指定而將本案扣案之臺北富邦銀行現鈔紙袋四
      個送鑑定，並由該局於九十八年八月十七日出具該局刑紋
      字第○九八○一一一○五六號鑑驗書一份，應屬刑事訴訟
      法第一百五十九條第一項「被告以外之人於審判外之言詞
      或書面陳述，除法律有規定者外，不得作為證據。」，所
      稱「法律有規定者」之例外情形，此因「鑑定之經過及其
      結果，應命鑑定人以言詞或『書面』報告」，同法第二百
      零六條第一項亦規定甚明，且該檢驗通知書於鑑驗方法、
      鑑驗結果均有詳細說明，是鑑定人以書面為鑑定報告提出
      於本院，依刑事訴訟法第一百五十九條第一項立法理由及
      同法第二百零六條第一項規定，即具有證據能力。
  四、又按被告以外之人於審判外之陳述，雖不符前四條之規定
      ，而經當事人於審判程序同意做為證據，法院審酌該言詞
      陳述或書面陳述作成時之情況，認為適當者，亦得為證據
      。當事人、代理人或辯護人於法院調查證據時，知有刑事
      訴訟法第一百五十九條第一項不得為證據之情形，而未於
      言詞辯論終結前聲明異議者，視為有前項之同意，刑事訴
      訟法第一百五十九條之五定有明文。查，本院認定事實所
      憑之證據，部分屬傳聞證據，惟檢察官及被告均未於本院
      言詞辯論終結前聲明異議，本院審酌該等言詞或書面陳述
      作成之情況，並無非出於任意性或不正取供，或違法或不
      當情事，且客觀上亦無不可信之情況，堪認為適當，依刑
      事訴訟法第一百五十九條之五第二項規定，均得作為證據
      ，先予敘明。
貳、實體部分：
  一、訊據被告固不否認於九十六年十二月間某日，曾受乙○○
      之邀集，加入乙○○及前開綽號「經理」之成年男子所屬
      之詐欺集團擔任車手工作；且他人曾對被害人丙○○施用
      詐術，致被害人丙○○因而將款項交付等事實，惟辯稱：
      伊是從九十六年十一月做到九十六年十二月中旬，十二月
      中旬後伊就沒有做了，伊沒有見過被害人丙○○，且伊在
      前案是車手，身分也只是幫忙開車，不太可能去跟被害人
      丙○○收錢，現在有太多年輕人在做詐騙行為，被害人丙○○有可能指認錯誤云云。經查：
  （一）被告於九十六年十二月間某日，受同案被告乙○○之邀
        集，加入同案被告乙○○所受僱之綽號「經理」之成年
        男子所屬橫跨大陸地區與臺灣地區之成年詐欺集團擔任
        車手工作，而前開綽號「經理」之成年男子所屬詐欺集
        團之詐欺模式為：先由在大陸地區之該詐欺集團成員假
        冒公務機關名義，撥打電話予不特定之臺灣地區民眾，
        要求不特定人提領款項配合其所偽稱之辦案需求，俟電
        話接聽話者陷於錯誤而同意交付款項時，在大陸地區之
        該詐欺集團成員旋即傳真電話接聽者之資料予被告，由
        被告攜帶偽造之公署公文、關防、印章及證件，以法院
        指派之科員前來取款為由，向受詐欺之電話接聽者收取
        款項，事成之後將給付所收取之詐欺款項百分之二、百
        分之三予開車及領款之車手作為報酬，被告於收取車手
        所交回之詐欺款項後，依前開綽號「經理」之成年男子
        指示，經由地下通匯管道，將詐欺款項匯往大陸地區之
        該詐欺集團成員指定帳戶內，並抽取詐欺款項百分之二
        作為報酬等事實，業據被告於警詢、偵查及本院審理時
        坦承不諱，核與同案被告乙○○於警詢、偵查及本院審
        理時供述情節相符，並有被告之臺灣高等法院被告前案
        紀錄表、鳳山市農會九十八年九月十六日鳳市農信字第
        ○九八○○○一三三○號函及其檢附鳳山市農會交易明
        細表、臺灣新光商業銀行新埔分行九十八年九月十五日
        新光銀新埔字第九八○一四六號函及其檢附新光銀行存
        摺類存款對帳單等件在卷可稽，且有中國信託商業銀行
        匯款申請書、國泰世華商業銀行匯出匯款回條、兆豐國
        際商業銀行國內匯款申請書、合作金庫銀行匯款申請書
        回條聯（二）、臺灣中小企業銀行匯款申請書（匯款人
        證明聯）、玉山銀行入戶電匯匯款回條、行動電話、行
        動電話門號ＳＩＭ卡、臺北富邦銀行現鈔紙袋、便條紙
        、郵局現鈔紙袋、中國信託商業銀行股份有限公司中壢
        分行乙○○臺幣帳戶存款存摺及筆記本等件扣案可佐，
        足認被告此部分任意性自白核與事實相符，應堪採信。
  （二）又被害人丙○○於九十七年三月六日上午九時許，因接
        獲假冒「戶政事務所人員」、「臺中刑警隊刑警林中正
        」、「臺北地檢署檢察官周士榆」之某詐欺集團成年成
        員陸續以電話及傳真偽造之「臺灣臺北地方法院地檢署
        刑事傳票」一紙等方式向其施用詐術，致使被害人丙○○陷於錯誤，於同日上午十時許，依假冒「臺北地檢署
        檢察官周士榆」之成年男子指示，提領八十萬元現金，
        並於同日下午三時三十分許，在地中海水族館前，將所
        領取之八十萬元現金交付予該假冒「臺灣臺北地方法院
        檢察署監管科人員」之成年男子，並收受該假冒「臺灣
        臺北地方法院檢察署監管科人員」之成年男子所交付之
        上開偽造之「臺北地檢署監管科收據」影本一紙等情，
        為被告所不爭執，復經被害人丙○○於警詢、偵查及本
        院審理時中證述綦詳，並有偽造之「臺灣臺北地方法院
        地檢署刑事傳票」一紙及「臺北地檢署監管科收據」影
        本一紙附卷可稽，可堪採信。
  （三）再者，被害人丙○○於九十七年四月二十五日警詢時陳
        稱：前來向伊取款之人身高約一百六十五到一百七十，
        中等身材壯壯矮矮的，頭髮短短的，年齡約二十歲到三
        十歲中間，因為伊當時有當面交款給他，跟他見面約五
        分鐘左右，所以伊能確認甲○○就是到伊住處附近，向
        伊詐取八十萬元之人等語；復於九十七年十一月二十八
        日偵查中以證人身分到庭結證稱：當天有一個自稱周士
        榆檢察官的人跟伊說，伊可以提一百萬元的八成監管當
        保證金，並連絡監管科來跟伊拿錢，來跟伊收錢的人就
        是在庭的甲○○，伊交了八十萬元給甲○○等語；又於
        九十七年十二月十八日偵查中指稱：伊確定是甲○○來
        跟伊拿錢等語；再於本院九十八年九月十五日審理中以
        證人身分到庭證稱：那時候他（指假冒「臺北地檢署檢
        察官周士榆」之成年男子）說連絡到監管科的人要來拿
        錢，要伊下車走過前面交通訊號路口到地中海水族館，
        伊等了一下，就看到甲○○從民權國小那裡走過來，伊
        有拿一個大信封，裡面還有兩個富邦銀行的現金袋，把
        錢裝在裡面，他過來了，伊跟他講說要收據，他就從袋
        子裡面拿一張收據給伊，伊就把錢給他；在警方拿照片
        給伊指認之前，伊有跟警察敘述過被告的身材，也有說
        大約是二十到三十歲的年輕人，但沒有說過長相。被告
        當天也是長這樣，頭髮短短的，被告的高度是跟伊收款
        的人的身高高度，被告體型跟長相也確定是當時跟伊收
        錢的人等語綦詳，被害人丙○○因交付款項金額至鉅，
        且交付款項之目的是在接受司法機關偵查，交付款項前
        後對於收取款項之人身高、體型、長相特別留意、記憶
        ，自屬於常理無違，且被告經警移送偵辦後，被害人丙○○即於九十七年四月二十五日到臺北市政府警察局松
        山分局偵查隊辦公室內指認犯嫌照片，距九十七年三月
        六日案發時間約甫滿一月餘，被告容貌、身形應不至有
        大幅改變。況被害人丙○○於九十七年十一月二十八日
        偵查中亦到場親自指認被告，被害人丙○○在親見、觀
        察被告整體身形後，仍認被告即為向其收取款項之人無
        訛，故被害人丙○○本案指認之真實性，尚無明顯瑕疵
        可指。又查，同案被告乙○○於九十七年十一月二十八
        日偵查中供稱：伊之前在松山做了兩件，除了吳人午之
        外，還有一件，金額是八十萬到一百萬元之間，被害人
        丙○○說時間是在三月六日沒錯，扣案中有一個富邦銀
        行現鈔紙袋是去向別人收錢拿回來的等語，核與被告於
        九十七年十二月十八日偵查中供稱：在伊等住處搜到的
        富邦銀行紙袋是去詐騙時，被害人用來包錢的等語相符
        ，參酌臺北市政府警察局松山分局員警持本院法官核發
        之搜索票，前往被告、同案被告乙○○斯時共同居所執
        行搜索時扣得之臺北富邦銀行現鈔紙袋四個與被害人丙○○裝載八十萬元現金並交付予上開假冒「臺灣臺北地
        方法院檢察署監管科人員」之成年男子之臺北富邦銀行
        現鈔紙袋係屬相同紙袋，又被告上開居所為警執行搜索
        扣押之時間為九十七年三月二十九日，與被害人丙○○
        被詐欺取財之時間即九十七年三月六日相近，均為九十
        七年三月份等情，業經被害人丙○○於警詢、偵查及本
        院審理時證述明確，並有臺北富邦銀行現鈔紙袋四個扣
        案可佐，是被告假冒公務員僭越職權，持偽造之公文書
        向被害人丙○○詐欺取財等犯行，可堪認定。
  （四）被告雖以前開情詞置辯。然查，被告於九十七年三月三
        十日警詢時先供稱：伊約犯五件，都是在大臺北地區，
        伊從加入該集團到現在，只收到每次匯款的五千元，合
        計約三萬元等語；復於九十七年四月十一日警詢時供稱
        ：伊參與詐欺集團致遭警方查獲，詐欺所得約十萬元等
        語；又於九十七年十一月二十八日偵查中供稱：伊在臺
        北只有做吳人午的案子等語；再於本院九十八年九月十
        五日審理中供稱：除了曹德芳、吳人午外，伊沒有參與
        其他被害人的詐騙行為等語。又同案被告乙○○於九十
        七年五月十六日偵查中供稱：伊做的時間在十一月到十
        二月做一、二件，過年前做二到三件，過年後，伊和甲○○才沒有做了等語明確，則被告關於其實際參與所屬
        詐欺集團向不特定人詐欺取財之次數及因而所獲得之不
        法報酬金額，不僅有前後供述不一，互有矛盾之情況，
        且就其參與所屬詐欺集團之期間一節，亦與同案被告乙○○前開所述不合，則被告供述之憑信性，顯非無疑。
        再者，被告於九十七年四月十一日警詢時先供稱：伊等
        所詐騙來的款項全部都交給乙○○，因為乙○○是臺灣
        方面的頭頭，伊等所有詐騙得來的款項全部交給他，由
        他指揮伊等匯往大陸，現場所查扣之電話、ＳＩＭ卡都
        是乙○○所有，伊等要出去取款時才帶出去作為聯絡之
        用等語；復於本院九十八年九月十五日審理中供稱：伊
        於九十六年十一月二十三日、九十七年三月二十六日分
        別匯款十九萬一千元、七十九萬一千元、四十一萬元、
        七十二萬五千元、七十萬元至張美慧、陳泳昇、味全食
        品公司、陳正雄等人帳戶是大陸那邊，他們打電話來要
        伊當忙匯款的，伊不知道這些錢如何來的，就是打電話
        來要伊去哪裡拿錢，伊拿錢幫忙匯款等語，並有中國信
        託商業銀行匯款申請書二張、國泰世華商業銀行匯出匯
        款回條一張、兆豐國際商業銀行國內匯款申請書一張、
        合作金庫銀行匯款申請書回條聯（二）一張、臺灣中小
        企業銀行匯款申請書（匯款人證明聯）一張、玉山銀行
        入戶電匯匯款回條一張，足認被告於九十六年十一月二
        十三日及九十七年三月二十六日，由本人或委請案外人
        吳崇源、森中軍匯款至大陸地區之該詐欺集團成員指定
        帳戶之金額高達三百三十六萬七千元，衡之常情，苟被
        告已非為該詐欺集團所屬成員，且非受同案被告乙○○
        指示，將詐欺款項匯往大陸地區之該詐欺集團成員指定
        帳戶，大陸地區之該詐欺集團成員焉會信任並將此龐大
        之金額任意交付予被告前往金融機構匯款？是被告前開
        所辯，顯為事後卸責之詞，不足採信。
  （五）再按共同正犯之成立，祇須具有犯意之聯絡，行為之分
        擔，既不問犯罪動機起於何人，亦不必每一階段犯行，
        均經參與。共同實行犯罪行為之人，在合同意思範圍內
        ，各自分擔犯罪行為之一部，相互利用他人之行為，以
        達其犯罪之目的者，即應對於全部所發生之結果，共同
        負責；共同正犯間，非僅就其自己實行之行為負其責任
        ，並在犯意聯絡之範圍內，對於他共同正犯所實行之行
        為，亦應共同負責；又共同正犯不限於事前有協議，即
        僅於行為當時有共同犯意之聯絡者亦屬之，且表示之方
        法，不以明示通謀為必要，即相互間有默示之合致亦無
        不可，最高法院九十七年臺上字第二五一七號著有判決
        意旨參照。再共同實施犯罪行為之人，在合同意思範圍
        以內，各自分擔犯罪行為之一部，相互利用他人之行為
        ，以達其犯罪之目的者，即應對於全部所發生之結果，
        共同負責，且共同正犯之意思聯絡，原不以數人間直接
        發生者為限，即有間接之聯絡者，亦包括在內，最高法
        院九十二年度臺上字第五四○七號著有判決意旨可參。
        本案被告係該詐騙集團所屬成員，且就該詐欺集團係以
        行使偽造公文書，冒充公務員行使職權，以取信被害人
        詐取財物之行為，知之甚詳，顯係與該詐欺集團其他成
        員，有各自分擔犯罪行為之一部分，分工合作並相互利
        用他人之行為以達犯罪目的，被告縱使未親自行使偽造
        服公文書、冒充公務員行使職權而實施詐術，且僅與部
        分共犯有所謀議聯繫，亦應對於全部所發生之結果，共
        同負責，其就行使偽造公文書、冒充公務員行使職權而
        實施詐術等罪，與同案被告乙○○、前開綽號「經理」
        、假冒「臺中刑警隊刑警林中正」、「臺北地檢署檢察
        官周士榆」之成年男子、假冒「戶政事務所人員」之成
        年女子及上開詐欺集團所屬其他成年成員均屬共同正犯
        甚明，自應共同負其責任。
  （六）至於扣案之臺北富邦銀行現鈔紙袋四個，固均經本院送
        內政部警政署刑事警察局以指紋特徵點比對法、寧海德
        林法鑑驗其上有無任何指紋，惟因送驗之臺北富邦銀行
        現鈔紙袋四個，經以寧海德林法處理結果，均未發現可
        資比對指紋一節，有內政部警政署刑事警察局九十八年
        八月十七日刑紋字第○九八○一一一○五六號鑑驗書一
        份在卷可參，本院自無從據此為被告有利或不利之認定
        之依據，併予敘明。
  （七）末被告雖聲請調取被害人丙○○住家附近監視器云云。
        惟查，被害人丙○○於九十七年十二月十八日偵查中供
        稱：伊去報警時，警察有跟伊去看監視器，剛好沒拍到
        等語，且因本案發生時間即九十七年三月六日距今業已
        逾二年五月餘，依一般監視設備影像保留期限多為一至
        二週，至多僅為一月之久，本院實無法調得相關監視設
        備影像可參。況被告與詐欺集團成員間有無犯意聯絡及
        行為分擔，尚難徒以上開監視攝影設備影響遽以論定，
        自無從為被告有利認定之依據，附此敘明。
  （八）綜上所述，本件事證明確，被告犯行堪以認定，應予依
        法論科。
  二、論罪科刑部分：
  （一）按刑法所謂公印，係指公署或公務員職務上所使用之印
        信而言，又所謂公印或公印文，係專指表示公署或公務
        員資格之印信而言，即俗稱大印與小官印及其印文，最
        高法院二十二年上字第一九○四號、六十九年臺上字第
        六九三號分別著有判例意旨可資參照。次按公印之形式
        凡符合印信條例規定之要件而製頒，無論為印、關防、
        職章、圖記，如足以表示其為公務主體之同一性者，均
        屬之，最高法院八十九年度臺上字第三一五五號著有判
        決意旨可參。從而不符印信條例規定或不足以表示公署
        或公務員之資格之印文，即不得謂之公印文，僅為普通
        印文。又按刑法第二百十八條所稱之公印，係指印信條
        例第二條所規定之印信，亦即表示公務機關或機關長官
        資格及其職務之公印而言，俗稱大印與小官章者屬之。
        至於機關長官之簽名章，僅屬代替簽名用之普通印章，
        要非印信條例規定之「職章」，最高法院八十六年度臺
        上字第四六三一號著有判決意旨可資參照。再按公文書
        係指公務員職務上製作之文書，刑法第十條第三項定有
        明文；而刑法上偽造文書罪，係著重於保護公共信用之
        法益，即使該偽造文書所載名義制作人實無其人，而社
        會上一般人仍有誤信其為真正文書之危險，仍難阻卻犯
        罪之成立，最高法院五十四年臺上字第一四○四號著有
        判例意旨可資參照。從而若由形式上觀察文書之製作人
        為公務員，且文書之內容係就公務員職務上之事項所製
        作，即使該偽造之公文書上所載製作名義機關不存在，
        或該文書所載之內容並非該管公務員職務上所管轄，惟
        社會上一般人無法辨識而仍有誤信其為真正之危險時，
        仍難謂其非公文書。查本案偽造之「臺灣臺北地方法院
        檢察署印」印章一枚，為表示臺灣臺北地方法院檢察署
        公署之印信，自屬公印；而偽造之「檢察官周士榆」、
        「書記官康敏郎」印章各一枚，均屬於特定用途之職名
        章，並非政府依印信條例製發用以表示公署或公務員資
        格之用，故本案關於偽造之「檢察官周士榆」及「書記
        官康敏郎」印章各一枚，均非屬於刑法第二百十八條第
        一項之公印，僅屬通常印章。又本案偽造之「臺灣臺北
        地方法院檢察署刑事傳票」，為公務員職務上製作之文
        書，自屬刑法第十條第三項之公文書；而偽造之「臺北
        地檢署監管科收據」，形式上已表明係臺灣臺北地方法
        院檢察署之現有司法機關所出具，其內容又係關於刑事
        案件之偵辦情形，自有表彰該公署公務員本於職務而製
        作之意，縱臺灣臺北地方法院檢察署內部並無「監管科
        」之單位，所蓋公印文亦有誤，惟其上蓋有機關印信，
        表示公務機關之資格及其職務之印文，依前揭說明，仍
        屬公文書。本案被告與其所屬詐欺集團其他成年成員分
        別假冒臺灣臺北地方法院檢察署監管科人員、臺中刑警
        隊刑警林中正、臺北地檢署檢察官周士榆及戶政事務所
        人員，僭越其職權，傳真上開偽造之「臺灣臺北地方法
        院檢察署刑事傳票」一紙或持上開偽造之「臺北地檢署
        監管科收據」影本一紙向被害人丙○○行騙，致使被害
        人丙○○陷於錯誤，如數交付款項予被告，足以生損害
        於臺灣臺北地方法院檢察署、檢察官周士榆及書記官康
        敏郎對外行使公文書之正確性、司法公信力及丙○○。
        核被告所為，係犯刑法第一百五十八條第一項之假冒公
        務員僭行職權罪、同法第二百十六條、第二百十一條之
        行使偽造公文書罪及同法第三百三十九第一項之詐欺取
        財罪。至於公訴意旨就被告假冒公務員僭行職權之行為
        部分，起訴書犯罪事實欄內業已論及訴追，僅漏引刑法
        第一百五十八條第一項之假冒公務員僭行職權罪罪，雖
        有未洽，仍屬業經起訴。按刑事訴訟法第九十五條所為
        罪名告知義務之規定，旨在使被告能充分行使防禦權，
        故被告如已知所防禦或已提出防禦或事實審法院於審判
        過程中已就被告所犯變更罪名之構成要件為實質之調查
        者，縱疏未告知變更法條之罪名，對被告防禦權之行使
        既無所妨礙（最高法院九十三年臺上字第三三二號判決
        意旨參照）。查本院審理時，雖未諭知被告涉犯刑法第
        一百五十八條第一項之假冒公務員僭行職權罪，惟被告
        於警詢、偵查及本院審理時均否認其有假冒臺灣臺北地
        方法院檢察署監管科人員，持偽造之公文書，向被害人
        丙○○收取款項之行為，足認被告已知所防禦，且本案
        審判過程中，已就被告是否假冒公務員僭行職權之事實
        ，為實質之調查及予陳述意見之機會，從而，本件審理
        時縱疏未告知被告刑法第一百五十八條第一項罪名之適
        用，對其防禦權之行使並無實質上之妨礙，本院自應予
        以審理，附此敘明。
  （二）被告與同案被告乙○○、前開綽號「經理」、假冒「臺
        中刑警隊刑警林中正」、「臺北地檢署檢察官周士榆」
        之成年男子、假冒「戶政事務所人員」之成年女子及上
        開詐欺集團所屬其他成年成員間，就上開犯行，有犯意
        聯絡及行為分擔，皆為共同正犯。
  （三）被告偽造公印、公印文、印章、印文之行為，為其偽造
        公文書之階段行為，而其偽造公文書後復持以行使，其
        偽造公文書之低度行為復為行使偽造公文書之高度行為
        所吸收，均不另論罪。
  （四）被告先後多次對被害人丙○○冒充公務員行使職務、詐
        欺取財之行為、先後二次對被害人丙○○行使偽造公文
        書之行為，係各在密接之時地而為，各行為之獨立性薄
        弱，依一般社會通念，應評價為數個舉動之接續進行，
        俱為接續犯，各應論以一罪。
  （五）查依被害人丙○○所述被害情節，被告及其所屬詐欺集
        團成員應有多人，且分工細密，惟自最初該詐欺集團成
        員假冒戶政事務所人員、臺中刑警隊刑警林中正、臺北
        地檢署檢察官周士榆以電話向被害人丙○○行騙開始，
        至最後被告冒充臺灣臺北地方法院檢察署監管科人員持
        偽造之公文書向被害人丙○○行騙收款為止，該詐欺集
        團各成員雖有不同階段之分工，被告所屬該詐欺集團各
        成員間前後所為各階段之行為應評價為一罪方符合刑罰
        公平原則，如予數罪併罰，反有過度處罰之疑（最高法
        院九十七年度臺上字第一八八○號判決要旨參照），故
        被告假冒公務員僭越職權，持偽造之公文書向被害人丙○○詐欺取財之犯行，為一行為同時觸犯數罪名之想像
        競合犯，應依刑法第五十五條之規定，從一重依行使偽
        造公文書罪處斷。
  （六）爰審酌被告前於九十六年十二月間因參與所屬詐欺集團
        詐欺被害人吳人午、曹德芳犯行，經法院分別判處有期
        徒刑一年二月、一年、一年二月、七月及一年二月，應
        執行有期徒刑三年確定在案，有臺灣高等法院被告前案
        紀錄表一份在卷可稽，素行不佳，猶不知悔悟，正值青
        壯盛年，不思以正途賺取生活所需，明知現今社會詐欺
        集團橫行，其恣意詐欺行為往往對於被害人之財產及社
        會秩序產生重大侵害，僅因貪圖報酬利益，竟再次參與
        所屬詐欺集團詐欺本案被害人丙○○犯行，以牟不法利
        益，惡性非輕，犯後否認犯行，態度不佳，迄今尚未與
        被害人丙○○達成和解，賠償被害人丙○○損失，顯無
        悔意，本應予以嚴懲，惟考量被告並非詐欺集團主謀份
        子，兼衡其犯罪之目的、情節、犯罪手段、智識程度及
        犯罪所生損害等一切情狀，量處如主文所示之刑。
  三、沒收部分：
  （一）末被告偽造之「臺灣臺北地方法院檢察署刑事傳票」及
        「臺北地檢署監管科收據」，雖均為供被告犯罪所用之
        物，惟因被告業已因行使而交付被害人丙○○留存，均
        已非被告所有，不另為沒收之諭知；惟偽造之「臺灣臺
        北地方法院檢察署刑事傳票」上偽造之「臺灣臺北地方
        法院檢察署印」、「檢察官周士榆」、「書記官康敏郎
        」印文各一枚、偽造之「臺北地檢署監管科收據」上偽
        造之「臺灣臺北地方法院檢察署印」、「檢察官周士榆
        」、「書記官康敏郎」印文各一枚及偽造之「臺灣臺北
        地方法院檢察署印」、「檢察官周士榆」、「書記官康
        敏郎」印章各一個，因均確實存在，且均無證據證明已
        經滅失，應均依刑法第二百十九條之規定，不問屬於犯
        人與否，均宣告沒收之。
  （二）又扣案之行動電話十三具及行動電話門號ＳＩＭ卡二十
        一張均為同案被告乙○○所有，且分別為供本案犯罪所
        用或犯罪預備之物，業據被告與同案被告乙○○於警詢
        時供明在卷，爰依刑法第三十八條第一項第二款之規定
        均宣告沒收。至於扣案之中國信託商業銀行匯款申請書
        二張、國泰世華商業銀行匯出匯款回條一張、兆豐國際
        商業銀行國內匯款申請書一張、合作金庫銀行匯款申請
        書回條聯（二）一張、臺灣中小企業銀行匯款申請書（
        匯款人證明聯）一張、玉山銀行入戶電匯匯款回條一張
        、中華郵政股份有限公司平鎮山仔頂郵局甲○○帳戶郵
        政存簿儲金簿存摺一本、中國信託商業銀行中壢分行甲○○臺幣帳戶存款存摺一本、郵政儲金金融卡一張、中
        國信託商業銀行提款卡一張、鄧靖騏之門診手術預約單
        一張、鄧靖騏之中華民國交通部製發汽車駕駛執照一張
        、臺北富邦銀行現鈔紙袋四個、便條紙二張、房屋租賃
        契約書一本、空白商業本票二本、郵局現鈔紙袋一個、
        中國信託商業銀行中壢分行乙○○臺幣帳戶存款存摺一
        本、聯邦商業銀行健行分行乙○○綜合存款存摺一本、
        中國信託商業銀行提款卡一張、聯邦商業銀行提款卡一
        張、中國信託客戶交易明細表四張、臺新銀行自動櫃員
        機交易明細表一張、信用卡簽卡單一張、中國信託商業
        銀行代收票據明細表一張、臺灣桃園地方法院收受刑事
        保證金通知一張、陳癸宇收受款項收據一張、筆記本一
        本、農會超市手提袋一個、黃安夫之中華民國身分證影
        本一張、森中軍之中華民國身分證影本一張、鄭湧諶之
        中華民國身分證影本一張、本票十張、月曆二張及現金
        七十三萬七千六百元，並無事證足認與本案被告行使偽
        造公文書等犯行有直接關連性，爰均不另為沒收之諭知
        ，併此敘明。
據上論斷，應依刑事訴訟法第二百九十九條第一項前段，刑法第
二十八條、第一百五十八條第一項、第二百十六條、第二百十一
條、第三百三十九條第一項、第五十五條、第二百十九條、第三
十八條第一項第二款，刑法施行法第一條之一第一項、第二項前
段，判決如主文。
本案經檢察官申心蓓到庭執行職務
中    華    民    國    99    年    8     月    31    日
                  臺灣臺北地方法院刑事第六庭
                      審判長法  官  張永宏
                            法  官  林晏如
                            法  官  雷淑雯
以上正本證明與原本無異。
如不服本判決，應於收受送達後十日內向本院提出上訴書狀，並
應敘述具體理由；其未敘述上訴理由者，應於上訴期間屆滿後二
十日內向本院補提理由書（均須按他造當事人之人數附繕本）「
切勿逕送上級法院」。告訴人或被害人如對於本判決不服者，應
具備理由請求檢察官上訴，其上訴期間之計算係以檢察官收受判
決正本之日期為準。
                              書記官  胡詩唯
中    華    民    國    99    年    8     月    31    日
附錄本案論罪科刑法條全文：
刑法第三百三十九條：
意圖為自己或第三人不法之所有，以詐術使人將本人或第三人之
物交付者，處五年以下有期徒刑、拘役或科或併科一千元以下罰
金。
以前項方法得財產上不法之利益或使第三人得之者，亦同。
前二項之未遂犯罰之。
刑法第一百五十八條：
冒充公務員而行使其職權者，處三年以下有期徒刑、拘役或五百
元以下罰金。
冒充外國公務員而行使其職權者，亦同。
刑法第二百十一條：
偽造、變造公文書，足以生損害於公眾或他人者，處一年以上七
年以下有期徒刑。

司法院資訊處製作；財團法人民間司法改革基金會備份。
